【裁判字號】    96,上訴,3890
【裁判日期】    970509
【裁判案由】    強盜
【裁判全文】
台灣高等法院刑事判決                96年度上訴字第3890號
上  訴  人  台灣板橋地方法院檢察署檢察官
被      告  丙○○
選任辯護人  蔡淑美律師（財團法人法律扶助基金會）
上列上訴人因被告強盜案件，不服台灣板橋地方法院九十六年度
訴字第二一四號，中華民國九十六年七月二十日第一審判決（起
訴案號：台灣板橋地方法院檢察署九十五年度偵字第八二五七號
），提起上訴，本院判決如下：
    主  文
原判決撤銷。
丙○○結夥三人以上攜帶兇器強盜，累犯，處有期徒刑柒年肆月
。
    事  實
一、丙○○綽號「阿輝」，前因違反麻醉藥品管理條例案件，經
    本院判處有期徒刑二年六月確定，於民國八十九年五月七日
    假釋期滿視為執行完畢。詎其猶不知悔改，與乙○○｛另經
    判處有期徒刑七年一月（累犯）確定（最高法院九十四年度
    台上字第四三三四號判決）｝、彭國政｛已更名為「彭聖傑
    」，另經判處有期徒刑七年二月確定（最高法院九十五年度
    台上字第六二二七號判決）｝基於共同意圖為自己不法所有
    之犯意聯絡，於九十年五月二十四日凌晨一時許，結夥三人
    ，共同攜帶戴東輝所有客觀上對人生命身體具有危險性，可
    為兇器使用之開山刀一把，由彭國政駕駛車號LS- 1847號自
    小客車搭載乙○○及戴東輝前往台北縣新莊市○○路五五九
    號「尚陽超商」，抵達後，三人各先戴上其等所有及拾獲之
    安全帽及預先購買之手套二雙，由彭國政在自小客車駕駛座
    上把風接應，乙○○則持上開開山刀與戴東輝進入「尚陽超
    商」內，由乙○○以開山刀架抵在該超商職員甲○○胸前，
    將甲○○押入上開自小客車後座，由戴東輝、乙○○分別坐
    於甲○○兩側，乙○○即指示彭國政駕車離開，並以戴東輝
    所有之膠帶一捲貼住甲○○嘴巴（起訴書誤為貼住眼睛），
    致使甲○○不能抗拒後，強行將甲○○置於口袋內之皮夾｛
    內有現金新台幣（下同）六千元、身分證及健保卡各一紙、
    信用卡三張｝，得手後，令甲○○下車，三人朋分所得財物
    （乙○○分得現金低千餘元及信用卡三張，彭國政分得現金
    一千五百元及身分證、健保卡各一紙，餘款由戴東輝分得）
    。嗣彭國政將身分證及健保卡交予王信智（另案處理），於
    九十年七月四日二十二時許，為警在彰化縣埔心鄉○○村○○路三一八巷口，由王信智所駕駛之汽車內起出甲○○之身
    分證、健保卡各一紙，而循線查獲。
二、案經台灣板橋地方法院檢察署檢察官依據乙○○部分之刑事
    判決（本院九十四年度上訴字第八三四號）自動檢舉偵查起
    訴。
    理  由
壹、程序方面：
一、證人即共同被告乙○○於另案（即乙○○被訴強盜案件）之
    偵查及法院歷審中所為供述均具證據能力：蓋按刑事訴訟法
    第一百五十九條之一所稱得為證據之被告以外之人於審判外
    向法官所為之陳述，及於偵查中向檢察官所為之陳述，立法
    者係以被告以外之人（含共同被告、共犯、被害人、證人等
    ）因其陳述係在法官面前為之，故不問係其他刑事案件之準
    備程序、審判期日或民事事件或其他訴訟程序之陳述，均係
    在任意陳述之信用性已受確定保障之情況下所為，因此該等
    審判外向法官所為之陳述，應得作為證據；另以刑事訴訟法
    規定檢察官代表國家偵查犯罪、實施公訴，依法有訊問被告
    、證人、鑑定人之權，且實務運作時，偵查中檢察官向被告
    以外之人所取得之陳述，原則上均能遵守法律規定，不致違
    法取供，其可信性甚高，為兼顧理論與實務，而對被告以外
    之人於偵查中向檢察官所為之陳述，除顯有不可信之情況者
    外，得為證據。乃同法第一百五十九條第一項所謂得作為證
    據之「法律有規定者」之一，為有關證據能力之規定，係屬
    於證據容許性之範疇。而被告之反對詰問權，雖屬憲法第八
    條第一項規定「非由法院依法定程序不得審問處罰」之正當
    法律程序所保障之基本人權及第十六條所保障之基本訴訟權
    ，不容任意剝奪。但詰問權係指訴訟上被告有在公判庭當面
    詰問證人，以求發現真實之權利，應認被告具有處分權，非
    不得由被告放棄對原供述人之反對詰問權。此與證據能力係
    指符合法律所規定之證據適格，而得成為證明犯罪事實存在
    與否之證據資格，性質上並非相同。被告得以詰問證人，以
    被告或其辯護人在場為前提。上開得為證據之被告以外之人
    於審判外向法官所為之陳述及於偵查中向檢察官所為之陳述
    ，就本案被告而言，事實上均難期有於另案法官審判外或檢
    察官偵查中行使反對詰問權之機會。從而，於事實審法院審
    判實務中，案內遇有此類未能賦予被告行使詰問權之供述證
    據，即應依刑事訴訟法第二百七十三條第一項第五款、第八
    款及第一百七十一條規定，於準備程序期日訊明、曉諭被告
    或其辯護人是否聲請傳喚該被告以外之人以踐行人證之調查
    程序，使被告或其辯護人針對該被告以外之人於審判外向法
    官及於偵查中向檢察官所為之陳述，有補足行使反對詰問權
    之機會。倘被告明示捨棄詰問者，應記明筆錄，以杜爭議。
    除有類如刑事訴訟法第一百五十九條之三所列各款之情形以
    外，均應傳喚該被告以外之陳述人到庭依法具結，給予被告
    或其辯護人詰問，或依同法第一百六十三條第一項、第一百
    六十七條之七規定為詢問之機會。此即刑事訴訟法第一百九
    十六條明定「證人已由法官合法訊問，且於訊問時予當事人
    詰問之機會，且陳述明確別無訊問必要者，不得再行傳喚」
    ，以與傳聞法則之理論相符，並與第一百五十九條之一規定
    相呼應。故上開尚未經被告行使詰問權之被告以外之人於審
    判外向法官所為之陳述及於偵查中向檢察官所為之陳述，應
    屬未經完足調查之證據，非謂無證據能力，不容許作為證據
    。否則，如被告以外之人於本案審判中所為之陳述，與其先
    前在另案法官審判外或檢察官偵查中所為之陳述不符時，既
    謂後者無證據能力，依同法第一百五十五條第二項規定，即
    應悉數摒除不用，僅能採取其於本案審判中之陳述作為判斷
    之依據，按之現行刑事訴訟法關於傳聞證據排除例外之規定
    ，殊難謂為的論。於法院踐行詰問程序後，綜合該被告以外
    之人全部供述證據，斟酌卷內其他調查之證據資料，本於經
    驗法則及論理法則，作合理之比較而為取捨、判斷，此屬實
    質證據價值之自由判斷問題，要無所謂其證據價值自比審判
    外之陳述為高之可言（最高法院九十五年度台上字第六六七
    五號判決意旨參照）。原判決認該部分供述不具證據能力，
    被告之選任辯護人亦辯稱乙○○該部分供述不具證據能力，
    均非可採。
二、至於乙○○於另案警詢時之陳述，證人即共同被告彭國政於
    另案（即彭國政被訴強盜案件）之警詢、偵查及法院歷審中
    所為供述，及證人即被害人甲○○於警詢、偵查時所為供述
    之證據能力，為被告及其選任辯護人所不爭執，本院審酌各
    該證據作成之情況，並無違法取證之瑕疵，認為均適於為本
    案之證據，依刑事訴訟法第一百五十九條之五之規定，有證
    據能力，合先敘明。
貳、實體方面：
一、被告戴東輝經本院合法傳喚雖未於最後審理期日到場陳述，
    惟據其於原審、本院準備程序及第一次審理期日之陳述，其
    矢口否認夥同乙○○、彭國政為本件強盜犯行，辯稱：其雖
    住在台北縣新莊市○○路一三二巷十弄一號二樓，並有姐姐
    謝慧真、弟弟謝東昇，身高約一六六至一六八公分，且身上
    有刺青，但不認識乙○○、彭國政，且公訴意旨所指之強盜
    時間，其人在屏東恆春照顧祖父，不在台北，不可能在台北
    與他人一起犯案云云。
二、經查：
  (一)乙○○、彭國政確係夥同名為「阿輝」者為事實欄所載攜帶
    「阿輝」所有開山刀強盜甲○○之財物等情，已據證人乙○○、彭國政分別於彼等被訴案件之警詢、偵審時供承在案（
    乙○○部分見最高法院九十四年度台上字第四三三號相關案
    卷；彭國政部分之相關判決見原審卷第二三至三三頁）。
  (二)甲○○確係在事實欄所載時、地，遭三名戴全罩式安全帽之
    歹徒強盜，其中乙○○與另一名歹徒均戴手套、手持開山刀
    抵在甲○○胸前，將彼押上車，彭國政則在車上接應，歹徒
    以膠布貼住甲○○嘴巴，由乙○○取去皮夾，內有現金六千
    元、身分證、健保卡及三張信用卡等情，亦據被害人甲○○
    於警詢時指陳甚詳（見第二四八四號警局卷第十頁），至於
    甲○○於偵查中以證人身分具結稱：乙○○係持刀抵住彼腰
    部（見第一八六四號偵查卷第十九頁），核與彼警詢及乙○○所述不相符，是應以彼警詢及乙○○所述持刀抵彼胸前為
    可採。至於甲○○所為陳述，固未能具體指認被告之身分，
    且屢經本院傳喚，並未到場為指認，然核甲○○上開供述被
    害之情節，與乙○○、彭國政所述情節相符，是仍堪作為乙○○、彭國政供述之補強證據。
  (三)茲所應審酌者，為乙○○、彭國政所稱「阿輝」者是否即為
    被告？
  1.查彭國政於偵查中指稱：「阿輝」係乙○○之朋友，年紀與
    彭國政相仿（按彭國政為六十五年出生），大概與乙○○同
    高等語（見他字第五三四七號卷第三六頁）。
  2.查乙○○於獲案之初，於警詢時雖僅稱有一名為「阿輝」者
    參與（見第二四八五號警局卷第九至十頁）。惟至檢察官偵
    訊即明確供稱「阿輝」全名為「丙○○」、大約五十五年次
    到六十五年次（見偵緝字第一四九六號卷第十三、四八頁）
    。至法院訊問時，更指出丙○○家住新莊，與彼為鄰居（按
    乙○○居住台北縣新莊市○○路二七０巷三十一號七樓），
    兩家相去不遠，身上有許多刺青，身高與彼差不多（按乙○○身高一百七十公分），有一位姐姐，且彼見過丙○○施打
    海洛因等情（見原審法院訴字第二０七一號卷第六七、六九
    頁）。核與本院卷附被告之戶籍資料所載被告自八十六年三
    月二十七日即遷入台北縣新莊市○○路一三二巷十弄一號二
    樓居住，並有姐姐謝慧真、弟弟謝東昇等情；被告前案紀錄
    表所載被告有施用第一級毒品之前科；及原審卷附被告身上
    多處有刺青之照片（見原審卷第七四頁），暨被告在本院準
    備程序時自承身高等特徵幾乎完全相同。
  3.乙○○於本院審理期日以證人身分具結時雖改稱「阿輝」是
    彭國政帶來的云云，核與彼前所述及彭國政所述不同，該部
    分供述尚難憑採。但乙○○對於彼在原審法院訴字第二０七
    一號案件內所為之供述，則坦認當時所述實在，且於被告之
    選任辯護人詰問時，回稱彼與被告從小一起長大等情（見本
    院九十七年三月四日審理期日筆錄第三頁）。足證被告確係
    乙○○所供認參與強盜甲○○財物之「阿輝」，應可認定無
    誤。
  4.至於被告於原審另辯稱其當時不在台北云云，經查，證人即
    被告之姑姑謝華真於原審審理時所證述，與被告就其如何前
    往屏東照顧祖父所供述之細節相核，其間甚多不同之處（見
    原審卷第一０三至一二０頁），足見謝華真之證詞，不足憑
    為被告不在場之證明，而為有利被告之證據。
    綜上，被告有與乙○○、彭國政共同本件攜帶開山刀強盜犯
    行，事證明確，堪予認定，應依法論科。
三、原審未詳予論究，徒以證人乙○○於另案偵審中之供述不具
    證據能力，即率為被告無罪之諭知，顯有未洽。檢察官以被
    告應係本件強盜案件之共同正犯，提起上訴，指摘原判決不
    當，為有理由，應由本院將原判決予以撤銷改判。
四、新舊法之比較：
  (一)按懲治盜匪條例已於九十一年一月三十日經總統公布廢止，
    於同年二月一日失效，而修正後之刑法第三百三十條第一項
    亦於同年一月三十日經總統公布施行，於同年二月一日生效
    。懲治盜匪條例於未公布廢止前仍為有效，並非溯及失效，
    懲治盜匪條例之廢止，與刑法強盜、擄人勒贖及其結合犯等
    相關條文之修正及增訂，係經總統於九十一年一月三十日公
    布施行，其立法目的，在以修正後之刑法取代懲治盜匪條例
    ，避免修正前之刑法發生中間法之效力，故懲治盜匪條例雖
    曰廢止，然因廢止前後，被告之加重強盜犯行從行為時至裁
    判時，均有刑罰規定，懲治盜匪條例之廢止，自屬刑法第二
    條第一項之行為後法律有變更，並無因懲治盜匪條例之廢止
    而回復適用行為時之刑法相關條文之餘地，故該部分犯行，
    自應就行為時有效之懲治盜匪條例與本件裁判時之刑法予以
    比較適用。經比較行為時之懲治盜匪條例第五條第一項第一
    款之強盜罪，其法定刑係無期徒刑或七年以上有期徒刑；而
    裁判時之刑法第三百三十條第一項加重強盜罪，其法定刑係
    七年以上有期徒刑，自以裁判時之刑法第三百三十條第一項
    加重強盜罪之規定較有利於被告，而應適用裁判時之刑法第
    三百三十條第一項論處。
  (二)被告行為後，刑法業於九十四年二月二日修正公布，並自九
    十五年七月一日施行（以下依此為基準，分別稱為修正前、
    修正後刑法），比較修正前後之規定而為有利被告之適用時
    ，應就罪刑有關之共犯、未遂犯、想像競合犯、牽連犯、連
    續犯、結合犯，以及累犯加重、自首減輕暨其他法定加減原
    因（如身分加減）與加減例等一切情形，綜其全部罪刑之結
    果而為比較，並為整體之適用，不能割裂而分別適用有利之
    條文。查：修正前刑法第二十八條規定：「二人以上共同
    『實施』犯罪之行為者，皆為共同正犯。」雖經修正為：「
    二人以上共同『實行』犯罪之行為者，皆為共同正犯。」然
    因被告與王年宇等人均係基於犯意聯絡，共同實行本件犯行
    ，是不論依新法或舊法，均應構成共同正犯。修正後刑法
    第四十七條第一項規定「受徒刑之執行完畢，或一部之執行
    而赦免後，五年以內故意再犯有期徒刑以上之罪者，為累犯
    ，加重本刑至二分之一。」，與修正前刑法第四十七條規定
    「受有期徒刑之執行完畢，或受無期徒刑或有期徒刑一部之
    執行而赦免後，五年以內再犯有期徒刑以上之罪者，為累犯
    ，加重本刑至二分之一。」雖有不同，然依被告之前科紀錄
    ，無論依修正前、後刑法第四十七條之規定均構成累犯。
  (三)綜合全部罪刑之結果而為比較，應適用裁判時即修正後之刑
    法論處較有利於被告。
五、論罪科刑：
  (一)被告與乙○○、彭國政共同攜帶客觀上對人生命身體具有危
    險性、可為兇器使用之開山刀一把，以強暴方式至使甲○○
    不能抗拒，而取彼財物，核其所為，係犯裁判時刑法第三百
    三十條第一項結夥三人以上之加重強盜罪。被告與乙○○、
    彭國政間就本件犯行，具有犯意聯絡及行為分擔，均為共同
    正犯。而被告前因違反麻醉藥品管理條例案件，經本院判處
    有期徒刑二年六月確定，於八十九年五月七日假釋期滿視為
    執行完畢，有本院被告全國前案紀錄表在卷可按，其受有期
    徒刑之執行完畢後，五年以內故意再犯本案有期徒刑以上之
    罪，為累犯，應依裁判時之刑法第四十七條第一項之規定加
    重其刑。
  (二)茲審酌被告年輕力壯，不思以正當方法賺取財物，而結夥攜
    帶兇器強盜他人財物，所為對社會治安危害影響甚鉅，事後
    復仗恃其非當場被查獲，一再飾詞狡辯等犯罪之動機、手段
    、所生危害及犯後態度等一切情狀，量處其有期徒刑七年四
    月，以示懲儆。
  (三)本件犯罪所使用之開山刀一把、安全帽三頂、手套二雙、膠
    帶一捲等物，雖分屬被告與共犯乙○○、彭國政所有，已據
    乙○○陳明，然並未扣案，且乙○○已供陳均丟棄滅失在卷
    （見原審法院訴字第二０七一號卷第六九頁），故不予宣告
    沒收。
六、公訴意旨另以：被告與乙○○進入「尚陽超商」內，曾由乙○○以開山刀抵在甲○○背部，致甲○○不能抗拒，再由被
    告強行取走櫃檯收銀機之金錢，計一千元云云。然查，被告
    與乙○○進入後即行將甲○○押到彭國政接應之汽車內，已
    據認定如上述；並查無任何事證可資證明被告曾自收銀機另
    取去一千元，被告被訴該部分犯罪尚屬不能證明。惟此部分
    與上開強盜甲○○之財物部分係實質上一罪，故不另為無罪
    之諭知。
七、被告經合法傳喚，無正當理由未於最後審理期日到庭，爰不
    待其陳述，逕行判決。
據上論斷，應依刑事訴訟法第三百六十九條第一項前段、第三百
六十四條、第二百九十九條第一項前段、第三百七十一條，刑法
第二條第一項、第二十八條、第三百三十條第一項、第三百二十
一條第一項第三、四款、第四十七條第一項，判決如主文。
本案經檢察官黃全祿到庭執行職務。
中    華    民    國    97    年    5     月    9     日
                  刑事第二十庭審判長法  官  楊貴雄
                                    法  官  鄧振球
                                    法  官  林立華
以上正本證明與原本無異。
如不服本判決，應於收受送達後十日內向本院提出上訴書狀，其
未敘述上訴之理由者並得於提起上訴後十日內向本院補提理由書
（均須按他造當事人之人數附繕本）。
                                    書記官  廖月女
中    華    民    國    97    年    5     月    9     日
附錄：本案論罪科刑法條全文
刑法第330條第1項：
犯強盜罪而有第321條第1項各款情形之一者，處7年以上有期徒
刑。
刑法第321條第1項第3、4款
犯竊盜罪而有左列情形之一者，處6月以上、5年以下有期徒刑：
三  攜帶兇器而犯之者。
四  結夥三人以上而犯之者。


司法院資訊處製作；財團法人民間司法改革基金會備份。
